---
title: "Tarea1_20120067_"
author: "Gissela Cornejo (20120067), Klary Lozano"
date: '2022-05-24'
output: html_document
---

```{r setup, include=FALSE}
knitr::opts_chunk$set(echo = TRUE)
```

# Parte 2

```{r}
rm(list=ls())
```

```{r}
library(tidyverse)
library(rio)
library(survey)
```

## 0. Importar base de datos.

Fue subida a Github a fin de que sea reproducible sin necesidad de cambiar el directorio de trabajo.

```{r}
link = "https://github.com/gisselacornejocastellano/CENAGRO-stratified-sampling/raw/main/cenagro2012_mod.dta"
```

```{r}
data = import(link, encoding = "UTF-8")
```

## 1. Calcular las siguientes variables:

### 1.1. Una variable categórica que identifique los siguientes grupos etarios: de 12 a 24 inclusive, de 25 a 64 inclusive, de 65 a más. Llamar a esta variable "rango_edad".

```{r}
data <- data |> 
  mutate(rango_edad = case_when(
    between(edad,12,24) ~ "12-24",
    between(edad,25,64) ~ "25-64",
    TRUE ~ "65+"
  ))
```

### 1.2. Una variable dicotómica que identifique a las Unidades Agropecuarias (UAs) que son dirigidas por personas cuya lengua materna es el quechua. Llamar a esta variable "ppquechua".

```{r}
get_labels(data$lengua)
```

```{r}
data$ppquechua <- ifelse(data$lengua == "1", 1, 0) 
```

## 2. Establecer una semilla ("seed") usando los dígitos del cumpleaños de alguno de los miembros de la pareja.

```{r}
# El seed será 1505
```

## 3. Extraer una Muestra Aleatoria Simple (MAS) de 2247 observaciones de la población total (base completa).

/// • Para extraer muestras y declarar el diseño muestral, utilizar los comandos utilizados en las PDs (sample/slice_sample y svydesign en R,

```{r}
set.seed(1505)

mas <- data |>
  slice_sample(n = 2247)
```

Con esta muestra, utilizar la variable "sup_total" y obtener los siguientes estadísticos.

### 3.1 La suma de todos los valores, $\sum_{1}^{n}y_i$

```{r}

```

nuevo chunk = ctl + alt + I

pipe = ctlr + shift + m

### 3.2 La media, $\bar{y}=\frac{1}{n}\sum_{i=1}^{n}y_i$

```{r}

```

    La media, y ̅=1/n ∑_(i=1)^n▒y_i 
    La fracción muestral, f=n/N
    La corrección de población finita (fpc), (1-n/N)=(1-f), donde f es la fracción muestral
    La suma de desviaciones al cuadrado, ∑_1^n▒〖(y_i 〗 〖- y ̅)〗^2
    La varianza de la muestra, s^2=(1/(n-1))∑_1^n▒〖(y_i 〗 〖- y ̅)〗^2
    La varianza muestral de la media, v(y ̅ )=(1-f)s^2/n
    El error estándar de la media, se(y ̅ )=√(v(y ̅ ) )
    El factor de expansión de cada observación. ¿A qué corresponde la sumatoria de esta variable? ¿Por qué?
